行　政　法　院　判　決　　　　　　　　　　　　　八十八年度判字第一八一六號
　　原　　　告　美商．艾佛利丹尼森公司
　　代　表　人　Ｒ．Ｐ．倫道爾.
　　訴訟代理人　陳文郎　律師
　　　　　　　　劉法正　律師
　　被　　　告　經濟部智慧財產局（原經濟部中央標準局）
右當事人間因商標註冊事件，原告不服行政院中華民國八十七年七月十四日台八十七
訴字第三五一六五號再訴願決定，提起行政訴訟。本院判決如左︰
　　主  文
原告之訴駁回。
　　事  實
緣原告於民國八十四年十二月七日以「L716」商標，指定使用於商品及服務分類表第
十六類之標籤、信紙、信封、自黏性標籤、電腦用標籤紙商品申請註冊。被告以其有
違行為時（下同）商標法第五條規定，乃予核駁，發給第0000000號商標核駁
審定書。原告不服，提起訴願、再訴願，遞遭駁回，遂提起行政訴訟。茲摘兩造訴
辯意旨於次：
原告起訴意旨及補充理由略謂：一、商標之使用為其整體圖樣，故判斷商標是否具備
顯著性，應就其整體圖樣為之。早經鈞院七十七年度判字第一六四○、二一九一號等
判決闡明在案。而未經設計之「單一數字」或「多數數字排列而無意義者」，標示於
商品或其包裝容器上無法藉以與他人商品相區別者，不具顯著性（請參見商標審查準
則○二、○四、○一商標之特別顯著性－四（二）。就本案而論，「L716」並非單純
之數字，尤其是圖樣中起首之英文字母「L 」係表示雷射專用標籤LASER LABELS，是
其整體觀察係屬一隱喻性之標章，依前揭鈞院判決要旨與審查準則之規範，系爭商標
之整體難謂不具作為識別標誌之特別顯著性。二、另就世界各先進國家所採行之商標
制度而言，亦甚少有認為數目字不得註冊之規定，原告以數目字作為單項產品之商標
，並以之配合公司名稱「AVERY 」為主商標共同使用之政策已行之多年。此中數目字
之選用端不同國家或地區消費者之習性等而加以調整。如在美國本土及墨西哥則選
「五」字頭者，如5160、5161、5162、5163、5660等（請參閱－美國及墨西哥之註冊
資料影本）。而在世界各國中採用「七」字頭且已獲准註冊之國家計有：奧地利－註
冊第一六四○二六、荷比盧－註冊第五八六八一八、芬蘭－註冊第二○一一二七、法
國－註冊第00000000、德國－註冊第00000000、瑞典－註冊第三二
四○五八、瑞士－註冊第四二六八○○號等多件（請參見註冊證影本）。凡此再參照
原告於訴願程序中亦曾提出在中華民國所曾經核准之數字商標十餘件，更足證明本案
系爭商標之可註冊性。三、此外，原告所獲准之國外註冊，非如再訴願機關等所稱純
屬靜態之權利，蓋就註冊之本質而論，其所求者乃權利之保護，需保護之權利乃導源
於市場之公開使用。故原決定及再訴願決定機關之此一論點，顯屬僅見表像而未探究
實質內涵之表面論據。另觀系爭商標「L716」之使用資料（請參進口發票、型錄、產
品目錄、參展照片等），可知臨接於「L716」後之數目字方屬型號之表徵，而「L716
」實為單項產品之商標。足徵系爭商標業經原告廣泛使用，已成為表彰原告商品之識
別標誌而符合商標法第五條第二項規定之要件。四、茲就被告答辯，補充理由如下：
(一)商標之功能在於標榜商品，引起消費者之注意力，並以吸引消費。為達此目的，業
者往往標新立異，不斷創新商標之設計概念。因此在設計之手法上必需超越傳統之商
標設計型態，否則不獨不能引起消費者之新鮮感，進而達到促銷之目的，更無法展示
商標設計之創意並發揮其原創性。故吾人在邁入第二十一世紀新紀元之當口，自不得
再以對數字商標之刻板印象，未深究其創作意匠，而主觀地否定含有數字之商標具有
表彰商品、吸引消費者之功能，進而否認其亦具有商標法所規定之特別顯著性。(二)我
國近年來極欲躋身於國際社會，無不在各種法規上為因應世界潮流而有所修正，被告
則往往堅持認定「國情有別」，而拒他國之註冊先例於千里之外，顯屬不智。況所謂
「國情」不過係一般情況以外之少數事例，自不得以之搪塞，執為不得註冊之理。觀
諸原告所呈之世界各地商標註冊明細中，其核准系爭商標註冊之國家或地區中，不乏
與我國國情相近之香港、新加坡、韓國等，該等國家或地區主管機關所為之認定，被
告自不能不加以考慮審酌，而斷拒系爭商標之註冊。(三)以代表營業主體識別標章之主
商標（即CIS ）與代表單項產品之副商標合併使用之方式，本為業界所習用，常見者
如「三洋」、「媽媽樂」（洗衣機）、「聲寶」、「拿破崙」（電機）等是，此種
方式並非法所不許。而使用商標時只要作為商標使用之圖樣為原申請註冊時所尋求保
護之圖樣，則皆屬合法之使用，並不論其是否又與其他商標聯合使用。此種加強其商
品識別性之手法，行銷時無往而不利。故被告所指此種方式之使用，令系爭商標無商
標法第五條第二項之適用，實屬背離現實之主觀偏見。五、綜上所陳，系爭商標並非
作為商品型號之標誌，而具有顯著性。退而言之，縱認其不具顯著性，惟如前述，其
因業經長期廣泛之使用而成為表彰原告商品之識別標誌，亦得有商標法第五條第二項
之適用，從而系爭商標具有可註冊性殆無疑義。原處分遽為否准系爭商標註冊之申請
及訴願、再訴願機關所為駁回之處分，於法顯有未合。敬祈判決將再訴願決定、訴願
決定及原處分均予撤銷等語。
被告答辯意旨略謂︰按「商標所使用之文字、圖形、記號或其聯合式應足以使一般商
品購買人認識其為表彰商品之標識、並得藉以與他人之商品相區別」，為商標法第五
條第一項所明定。本件原告申請註冊之「L716」商標，依一般交易習慣係所指定商品
規格、型號之標識，以之作為商標圖樣指定使用於標籤、信封等商品，客觀上難謂能
引起一般商品購買人認識其為表彰商品來源、品質或信譽之標識，並得藉以與他人之
商品相區別，應不具特別顯著性，自有違首揭法條之規定。至原告所稱其於世界多國
獲准註冊，並經長期廣泛使用而得成為表彰原告商品之識別標誌乙節，因各國法制不
同，自不得比附援引。復就原告檢送之使用資料觀之，不僅數量稀少，且多數均係伴
有AVERY 於其前一起使用，亦與本件商標圖樣有別，自無商標法第五條第二項規定之
適用。另原告所舉數字經核准之案例，係屬另案問題，非本案所得一一審究，併予陳
明。是被告依法核駁其註冊之申請，並無不合等語 。
　　理  由
按行為時商標法第五條第一項規定，商標所使用之文字、圖形、記號或其聯合式，應
足以使一般商品購買人認識其為表彰商品之標識，並得藉以與他人之商品相區別。本
件原告於八十四年十二月七日以「L716」商標，指定使用於商品及服務分類表第十六
類之標籤、信紙、信封、自黏性標籤、電腦用標籤紙商品申請註冊。被告以有違上開
規定予以核駁。原告循序起訴謂系爭商標並非作為商品型號之標誌，具有顯著性。又
縱認其不具顯著性，其因業經原告長期廣泛使用而成為表彰原告商品之識別標誌，亦
得有商標法第五條第二項之適用，故系爭商標應具有可註冊性（詳如事實欄所載）云
云。查原告申請註冊之「L716」商標，依一般交易習慣係所指定商品規格、型號之標
識，以之作為商標圖樣指定使用於標籤、信封等商品，客觀上難謂能引起一般商品購
買人認識其為表彰商品來源、品質或信譽之標識，並得藉以與他人之商品相區別，應
不具特別顯著性。又依其所舉外國註冊資料屬靜態權利之所得，參展照片未見系爭商
標之使用，無法證明該商標經原告廣泛使用，已成為表彰原告商品之識別標章。再由
原告檢送之使用資料觀之，不僅數量稀少，且多數均係伴有AVERY 於其前一起使用，
亦與本件商標圖樣有別，並無商標法第五條第二項規定之適用等情，業經被告答辯及
一再訴願決定指明，並有系爭商標圖樣等相關資料附原處分可供參酌，被告所辦，
洵屬可採。至原告所稱其於世界多國獲准註冊，並提出註冊影本，然經核其獲准註冊
之日期約在一九九五年下半年度及一九九六年間，與原告向被告申請系爭商標註冊之
日期相近，殊難據以推定系爭商標已在國外長期廣泛使用而成為表彰商品之標誌識別
，亦無商標法第五條第二項規定之適用。另原告所舉我國以往曾就數字商標核准註冊
之案例，係屬另案問題，無從執為本件亦應准許系爭商標註冊之論據。從而，原告前
揭主張，要無足取，原處分為核駁之審定及一再訴願決定遞予維持，俱無違誤之可言
。原告起訴意旨，難謂有理，應予駁回。
據上論結，本件原告之訴為無理由，爰依行政訴訟法第二十六條後段，判決如主文。
中    華    民    國     八十八      年      五      月       六        日
                    行 政 法 院 第 一 庭
                                審 判 長 評  事      黃  綠  星
                                         評  事      黃  合  文
                                         評  事      高  秀  真
                                         評  事      藍  獻  林
                                         評  事      黃  璽  君
右  正  本  證  明  與  原  本  無  異
                                         法院書記官  邱  彰  德
中    華    民    國     八十八      年      五      月       七        日
